【裁判字號】    90,訴,390
【裁判日期】    900813
【裁判案由】    返還價金等
【裁判全文】
臺灣屏東地方法院民事判決  九十年度訴字第三九○號
    原      告    乙○○
    被      告    丙○○
                  丁○○
                  戊○○
    兼法定代理人  甲○○
右當事人間請求返還價金等事件，本院判決如左：
    主      文
被告應連帶給付原告新台幣參拾貳萬伍仟元，及自民國九十年五月二十四日起至清償
日止按週年利率百分之五計算之利息。
原告其餘之訴駁回。
訴訟費用由被告連帶負擔二分之一，餘由原告負擔。
本判決於原告以新台幣壹拾萬元供擔保後，得假執行。
原告其餘假執行之聲請駁回。
    事      實
甲、原告方面：
一、聲明：求為判決（一）被告應連帶給付原告新台幣（下同）六十七萬五千元，及
    自起訴狀繕本送達之翌日（即民國九十年五月二十四日）起至清償日止按週年利
    率百分之五計算之利息。（二）願供擔保請准宣告假執行。
二、陳述：
    原告前於民國八十七年七月二十日與被告之被繼承人陳吉福暨訴外人陳素玉、陳
    吉春、陳吉雄等人定約，約定就坐落屏東縣春日鄉○○段一一九三號、面積三四
    七五平方公尺、權利範圍各四分之一之地上權，由陳吉福、陳素玉、陳吉春、陳
    吉雄向主管機關申辦所有權後，再將所有權移轉予原告或原告指定之人，原告依
    約交付八十五萬元及地上物補貼金五萬元合計九十萬元後，訴外人陳素玉、陳吉
    春、陳吉雄均依約辦妥所有權，並移轉所有權予原告指定之人即原告之父羅信發
    。惟陳吉福於八十七年九月二十五日過世，被告為其繼承人，原告迭經催告，惟
    被告均置之不理，爰以起訴狀繕本之送達為解除契約之意思表示，依法請求返還
    價金暨依契約第十三條之約定請求收到款項兩倍之違約金，合計為六十七萬五千
    元。
三、證據：提出戶籍謄本、土地登記簿謄本、買賣契約書謄本及存証信函各一件為証
    。
乙、被告方面：
    被告未於言詞辯論期日到場，亦未提出書狀作何聲明或陳述。
    理      由
一、原告起訴主張其於八十七年七月二十日與被告之被繼承人陳吉福暨訴外人陳素玉
    、陳吉春、陳吉雄等人定約，約定就坐落屏東縣春日鄉○○段一一九三號、面積
    三四七五平方公尺、權利範圍各四分之一之地上權，由陳吉福、陳素玉、陳吉春
    、陳吉雄向主管機關申辦所有權後，再將所有權移轉予原告或原告指定之人，原
    告依約交付八十五萬元及地上物補貼金五萬元合計九十萬元後，訴外人陳素玉、
    陳吉春、陳吉雄均依約辦妥所有權，並移轉所有權予原告指定之人即原告之父羅
    信發。惟陳吉福於八十七年九月二十五日過世，被告為其繼承人，原告迭經催告
    ，惟被告均置之不理等情，業據其提出與所述相符之提出戶籍謄本、土地登記簿
    謄本、買賣契約書謄本及存証信函等件為証，復有証人陳素玉到庭証述屬實，而
    被告經合法送達後未到庭爭執或提出書狀陳述以供本院審酌，原告之主張自堪信
    為真實。
二、按原告與陳吉福、陳素玉、陳吉春、陳吉雄約定之契約書第十三條約定：「甲方
    （即陳吉福、陳素玉、陳吉春、陳吉雄）違反本契約各條之一者，除退還對乙方
    （即原告）所收款項外，應再支付所收到款項兩倍金額之違約金予乙方。」被告
    為陳吉福之繼承人，概括承受陳吉福之權利義務，惟迄今仍未依約移轉上開土地
    之所有權等情，有戶籍謄本、土地登記簿謄本為証，故被告顯已違反上開契約之
    約定，原告訴請退還所給付陳吉福部分之金額計二十二萬五千元，自屬有據，應
    予准許。又約定之違約金額過高者，法院得減至相當之數額，民法第二百五十二
    條定有明文，本院審酌兩造契約第十三條後段之約定，如原告有違約之事實，則
    契約之相對人僅得沒收既付之金額，但契約之相對人如有違約之情形，則除須退
    還所收款項外，應再支付所收到款項兩倍金額之違約金予原告，契約內容有關違
    約金之約定顯有失衡之情形，且屬過高，故本件原告雖請求被告給付違約金四十
    五萬元，然本院依一般客觀事實，社會經濟狀況及當事人所受損害情形，爰依職
    權酌減至十萬元為適當，逾此範圍部分之請求為無理由，應予駁回。
三、原告陳明願供擔保，聲請宣告假執行，就其勝訴部分，核無不合，爰酌定相當擔
    保金額准許之；至原告敗訴部分，其假執行之聲請，已失所附麗，應予駁回。
據上論結，本件原告之訴為一部有理由，一部無理由，依民事訴訟法第三百八十五條
第一項前段、第七十九條但書、第八十五條第二項，第三百九十條第二項，判決如主
文。
中      華      民      國    九十      年      八      月     十三     日
                                    臺灣屏東地方法院民事第二庭
~B法      官  黃義成
右為正本係照原本作成。
如不服本判決，應於收受送達後二十日內向本院提出上訴書狀，其未表明上訴理由者
，應於提出上訴後二十日內向本院補提理由書狀（均須按他造當事人之人數附繕本）
~B法院書記官  徐建功
中      華      民      國    九十      年      八      月     十三     日


司法院資訊處製作；財團法人民間司法改革基金會備份。
